【裁判字號】    98,抗,82
【裁判日期】    980421
【裁判案由】    假扣押
【裁判全文】
臺灣高等法院臺南分院民事裁定  98年度抗字第82號
抗  告  人  文陽工業股份有限公司
法定代理人  甲○○
相  對  人  弘晟水泥製品股份有限公司
法定代理人  乙○○
代  理  人  丙○○
抗告人因與相對人間假扣押事件，對於中華民國97年12月15日臺
灣嘉義地方法院97年度裁全字第2406號裁定提起抗告，本院裁定
如下：
    主  文
原裁定廢棄。
相對人在第一審之聲請駁回。
聲請及抗告訴訟費用新台幣壹仟元，均由相對人負擔。
    理  由
一、按「請求及假扣押之原因應釋明之；前項釋明如有不足，而
    債權人陳明願供擔保或法院認為適當者，法院得定相當之擔
    保，命供擔保後為假扣押。」，民事訴訟法第526條第1項、
    第2項分別定有明文。故債權人聲請假扣押應就其請求及假
    扣押之原因加以釋明，兩者缺一不可。該項釋明如有不足而
    債權人陳明願供擔保或法院認為適當者，法院始得定相當之
    擔保，命供擔保後為假扣押。若債權人就其請求及假扣押之
    原因有一項未予釋明，法院即不得為命供擔保後假扣押之裁
    定。此所謂請求之原因，係指債權人金錢請求或得易為金錢
    請求之發生緣由（民事訴訟法第522條第1項），而假扣押之
    原因，則指有日後不能強制執行或甚難執行之虞（同法第52
    3條第1項）而言。（最高法院96年度台抗字第809號裁定參
    照）
二、抗告意旨略以：
  (一)相對人與抗告人之間貨物交易本屬無據，相對人聲請假扣押
    之原因無法具體釋明。
  (二)抗告人坐落嘉義縣民雄鄉○○○段287之18、287之20地號土
    地上興建住宅工程係委由鋼筋建構專業人倪正忠承攬建築，
    雙方約定工程總價新台幣（下同）500萬元，並訂有工程承
    攬契約，而上開工程之工程款項業已支付完畢，亦經台灣嘉
    義地方法院所屬民間公證人陳林宜伸事務所辦理公證，此有
    公證書為憑。抗告人從未與相對人有生意往來，也不認識相
    對人，不可能有債務存在。
  (三)倪正忠係上開工程之承攬人，上開工程所需建材，係由倪正
    忠直接向各廠商訂購，與抗告人無涉，只是抗告人為方便倪
    正忠請款，遂同意其可以間接開發票請款，所有支付之工程
    款，皆直接給付予倪正忠本人並由其簽收領取，惟倪正忠向
    抗告人表示，上開工程所需建材係分別向多家廠商購買，為
    其支付貨款方便，遂要求抗告人部分工程款直接開立受款人
    為各廠商及其本人，倪正忠配偶亦曾參與收取承攬工程款。
    抗告人支付倪正忠每筆工程款皆以支票支付，於京城銀行嘉
    義分行有案可稽云云，資為抗辯。
三、經查：相對人主張抗告人於民國（下同）96年5月至6月間，
    向相對人訂購23車次預拌混凝土，相對人均依約交貨，貨款
    共計30萬6600元，相對人於97年10月24日發函催告抗告人付
    清貨款，竟遭抗告人拒絕，相對人為保全債權，聲請假扣押
    裁定，固據相對人提出交貨單及出貨日報表、存證信函及回
    執影本各乙份為證。惟債權人聲請假扣押應就其請求及假扣
    押之原因加以釋明，且兩者缺一不可。該項釋明如有不足，
    而債權人陳明願供擔保或法院認為適當者，法院始得定相當
    之擔保，命供擔保後為假扣押。若債權人就其請求及假扣押
    之原因未予釋明，僅陳明願供擔保請為假扣押，法院自不得
    為命供擔保後為准許假扣押之裁定，業見上述。茲查相對人
    主張「抗告人積欠貨款30萬6600元未付，顯見債務人藉故拖
    延惡意欠款」及所提出交貨單及出貨日報表等證明，僅係「
    請求」之原因，並非假扣押之原因（日後有不能強制執行或
    甚難執行之虞之情形，例如處分或隱匿財產），此與假扣押
    原因之釋明不同，難認相對人對假扣押原因已盡釋明之義務
    。至於抗告人回覆之存證信函，內容係對相對人是否為真正
    債權人有所爭執，並非抗告人有隱匿財產之行為；另相對人
    以「抗告人名下無不動產」為由，主張抗告人有日後無法強
    制執行之虞，亦與抗告人脫免債務之行為有異，難認相對人
    已盡釋明之義務。原裁定以「相對人業已提出交貨單及出貨
    日報表、存證信函及回執影本等物證，雖未盡釋明之責，惟
    其願供擔保以補釋明之不足，其釋明之欠缺，供擔保後足以
    補足」為由，准許相對人假扣押之聲請，顯有違誤，抗告意
    旨指摘原裁定不當，求為廢棄改判，為有理由，應由本院將
    原裁定廢棄，並駁回相對人在原審法院假扣押之聲請。
結論：本件抗告為有理由，依民事訴訟法第492條、第95條、第
78條，裁定如主文。
中    華    民    國    98    年    4     月    21    日
                  民事第三庭    審判長法  官  陳光秀
                                      法  官  莊俊華
                                      法  官  曾平杉
上為正本係照原本作成。
不得抗告。
中    華    民    國    98    年    4     月    21    日
                                      書記官  葉秀珍


司法院資訊處製作；財團法人民間司法改革基金會備份。
